【裁判字號】    98,交易,76
【裁判日期】    981211
【裁判案由】    過失傷害
【裁判全文】
臺灣高雄地方法院刑事判決              98年度交易字第76號
公  訴  人  臺灣高雄地方法院檢察署檢察官
被      告  丙○○
指定輔佐人  乙○○
上列被告因過失傷害案件，經檢察官提起公訴（98年度偵字第
17842 號），本院判決如下：
    主    文
丙○○犯過失傷害罪，處拘役伍拾捌日，如易科罰金，以新台幣
壹仟元折算壹日。
    事    實
一、丙○○為滿80歲人，於民國（下同）97年12月27日12時50分
    許，未取得小型車駕駛執照，竟駕駛未懸掛車牌之自用小貨
    車（原登記車牌號碼：XQ-3759 ，引擎號碼：3G82-H36653
    ），沿高雄縣大社鄉○○路853 號之1 旁巷子，由東往西方
    向行駛，行經上開巷路（支線道）與和平路一段（幹線道，
    上有國道10號大社段高架道路）路口時，見該處並無交通號
    誌管制，本應注意汽車行駛至交岔路口，轉彎車應讓直行車
    先行，而當時天候晴、日間自然光線、柏油路面乾燥、無缺
    陷、無障礙物、視距良好，依其智識、能力並無不能注意之
    情事，竟疏未注意讓直行車先行，即貿然左轉，適有丁○○
    騎乘車牌號碼J2J-760 重型機車，沿和平路一段由南往北方
    向行駛，行經上開路口時，亦疏於注意車前狀況並隨時採取
    必要之安全措施，丙○○所駕小貨車左後車身撞及丁○○所
    騎機車之車頭，而發生事故，丁○○因而受有左鎖骨骨折、
    雙膝挫傷等傷害。嗣路人報警前往處理，丙○○在現場否認
    擦撞肇事，而查獲上情。
二、案經丁○○告訴由臺灣高雄地方法院檢察署檢察官偵查起訴
    。
    理    由
壹、證據能力部分：
一、就卷附證人丁○○偵查中之證述，其性質雖屬傳聞證據，被
    告固否認其證據能力。惟依現階段刑事訴訟法規定，檢察官
    係代表國家偵查犯罪、實施公訴，依法有訊問被告、證人、
    鑑定人之權，而實務運作時，檢察官偵查中向被告以外之人
    所取得之陳述，原則上均能遵守法律規定，不致於違法或不
    當取供，故可信度極高，其等向檢察官所為之言詞陳述，並
    無證據證明有何顯不可信之情況，且與本案待證事實相關；
    而告訴人丁○○業於本院審理時具結作證，被告得為對質、
    詰問，是其偵訊之證述，依刑事訴訟法第159 條之1 第2 項
    規定，認具證據能力。
二、次就卷附有肇事人自首情形紀錄表1 份（參他字卷第18頁）
    ，雖係移送機關警員郭力豪所製作。然該份自首情形紀錄表
    ，與警員郭力豪於本院審理時當庭所提出者不同（參本院2
    卷第78頁），就同一文書內容竟有不同之記載，顯見係不同
    時間所製作。再證人郭力豪於本院審理時證稱：小貨車是否
    轉彎、機車停放位置是否移動過，伊到場沒有問被告、告訴
    人，沒有對小貨車位置測繪、沒有對被告、被害人製作談話
    紀錄表，伊只有稍微對被害人作詢問而已等語明確（參本院
    2 卷第17正反、72反頁），是其到場處理程序於法容有瑕疵
    ，有顯不可信之情況，尚無從認為係公務員職務上製作之紀
    錄文書或證明文書、或其他於可信之特別情況下所製作之文
    書，依刑事訴訟法第159 條之4 第1 款、第3 款規定，認均
    不具證據能力。
三、其他本判決理由所援用之證據資料（含供述證據及非供述證
    據），被告、公訴人於本院言詞辯論終結前，均表示同意有
    證據能力（參本院1 卷第16頁），本院審酌上開證據之作成
    ，並無違法或不當之情形，且與本案待證事實相關，適當作
    為證據，依刑事訴訟法第159 條之5 第1 項之規定，認均有
    證據能力。
貳、實體部分：
一、訊據被告矢口否認過失傷害之犯行。辯稱：伊當時是由東往
    西方向行駛，本件車禍，伊沒有撞到丁○○，也沒有要左轉
    ，丁○○是在南往北的車道發生車禍，且她車速很快，當時
    對方機車是摔倒在快車道上云云。惟查：
  (一)上開事實，業據證人丁○○於檢察官偵訊及本院審理時具結
    證述明確，並有證人即警員郭力豪、甲○○、消防分隊己○○於本院審理時具結證述明確，參核相符。此外，並有丁○○財團法人義大醫院診斷證明書、道路交通事故現場圖、調
    查報告表(一)、(二)、車禍現場照片12張在卷足參。復以被害人
    丁○○如事實欄所示之傷勢，確為被告上開過失駕車行為所
    致，其間有相當因果關係，亦堪認定。
  (二)被告雖以上開情詞置辯。惟被害人丁○○於事故後，機車倒
    在外側快車道（混合車道）上，車頭朝北，地上散落安全帽
    、機車後照鏡、車頭護板等碎裂物；而被告上開車輛左後車
    身有刮痕、車身斜停、車頭向南、停在靠近北往南中央分隔
    島前等情明確，並有現場照片14張在卷可稽（參偵他卷第14
    至17頁）。而證人丁○○於本院審理中證稱：伊確定與伊機
    車擦撞的是在庭被告，就是停在路口之小貨車等語明確參本
    院2 卷第19正、20反頁）；參諸證人即警員郭力豪於本院審
    理時證稱：伊經110 通報到場，自小貨車撞及點是在左後方
    ，機車是車頭撞到，被害人走的是幹線道，被告走的是支線
    道等語明確；而於本院審理時，證人即警員甲○○亦證稱：
    伊到場時告訴人已被救護車載走，只有被告在現場，當時小
    貨車及機車狀況，就如卷附照片所示之情形等語明確；且證
    人即救護車司機己○○於本院審理時亦證稱：伊受119 指揮
    中心指派到場時，現場狀況就如偵卷內照片所示，在救護車
    內，告訴人有表示肩膀有受傷，伊等將其送到義大醫院等語
    明確（參本院2 卷第16正反、17正、45反至47正頁）；上開
    3 者證述，參核相符，且與證人丁○○之證述，印證相符。
    況且被告於偵訊時坦承：伊駕車已經通過路口到北往南的車
    道等語；且於本院審理時坦承：當時伊車子已通過路口轉到
    北往南車道等情明確（參偵卷第22頁，本院2 卷第14反頁）
    ；並有卷附之交通事故現場圖，足堪佐證。則被告係駕車由
    和平路853 號之1 旁巷路左轉彎（由東向西轉向南）時，未
    讓在該和平路主幹道由南向北直行之丁○○機車先行，即貿
    然左轉彎，致被告小貨車左後車身，撞及丁○○機車之車頭
    而肇事無訛。是被告上開所辯，委無可採。
  (三)被告雖於本院審理時再辯稱：伊開車慢慢的，被害人及其哥
    哥姐妹3 人騎車相連，3 公里遠就有看到伊云云。然證人即
    丁○○之親弟邱上銘於本院審理時具結證稱：伊等沒有哥哥
    ，告訴人是伊親姊，下面有1 弟弟案發時仍在服役，當日事
    後伊母親有通知，伊到義大醫院看告訴人及母親，沒有到案
    發現場，第2 天伊才借小貨車把告訴人機車載回去，都沒有
    遇到被告等語明確；參諸被告對邱上銘之證述亦表示：伊沒
    有看過邱上銘，他沒有去過伊家，不認識他等語明確（參本
    院2 卷第47反、48正頁），印證相符；且被告早即看到告訴
    人所騎機車，竟未停車讓機車先行逕為左轉等情，亦屬明確
    。足見，被告就此所辯，純為犯後飾卸之詞，不足採信。
  (四)綜上所述，本件被告確有上開過失傷害之犯行，事證明確，
    應依法論科。
二、按「汽車行駛至交岔路口，其行進、轉彎，應依下列規定：
    二、行至無號誌或號誌故障而無交通指揮人員指揮之交岔路
    口，支線道車應暫停讓幹線道車先行；七、轉彎車應讓直行
    車先行。」且「汽車行駛時，駕駛人應注意車前狀況：：並
    隨時採取必要之安全措施。」道路交通安全規則第102 條第
    2 款前段、第7 款、第94條第3 項分別定有明文。本件上開
    肇事路段，當時天候晴、日間自然光線、柏油路面乾燥、無
    缺陷、無障礙物、視距良好，依其智識、能力並無不能注意
    之情事，亦有道路交通事故調查報告表(一)、(二)、車禍現場圖
    、現場照片14張在卷足參（參偵卷第8 至17頁）。可見，被
    告沿上開和平路853 號之1 旁巷路，由東往西方向行駛，行
    經上開巷路與和平路一段路口時，本應注意汽車行駛至交岔
    路口，竟疏未注意其支線道車應讓告訴人幹線道車先行、轉
    彎車應讓直行車先行，即貿然左轉，其有上開過失等情明確
    。又告訴人丁○○於偵訊亦證稱：當天伊看到被告開車由上
    開巷子，由東往西行駛，伊以為被告要讓伊先通過，被告停
    頓後加速行駛，所以才會發生車禍；伊當時有戴手機的耳機
    ，因怕有人在伊騎車時打來電話等語；並於本院審理時坦承
    ：被告車子原本停止狀態，突然前進，伊煞車不及就撞上了
    等語明確（參偵卷第27頁，本院2 卷第18正頁）。顯見，被
    害人丁○○於事發當時有戴耳機，對其聽聞被告停頓中小貨
    車繼續前進、轉彎所發聲響未能正常注意車前狀況，致未及
    時採取減速、煞停或閃避措施，亦有部分過失。然被害人雖
    與有過失，仍不解免被告本件過失傷害之罪責已明。
三、又證人郭力豪於本院審理時亦證稱：伊去醫院問過被害人後
    才去蒐證，被害人說是與被告發生碰撞，被告在現場說沒有
    與被害人發生碰撞，伊沒有製作談話紀錄表，伊沒有聽到被
    告講說他有打電話報案等語；此與證人丁○○於本院之證述
    參核相符（參本院2 卷第19反、72正反頁）。參諸本案係他
    人打119 報案，指派救護車將丁○○送醫，再轉110 受理報
    案，才由仁武分局勤務中心指派大社分駐所警員甲○○到場
    處理，被告現場否認肇事等情明確，有該小貨車車籍查詢-
    基本資料詳細畫面、高雄縣政府消防局案件派遣令、同縣警
    察局受理110 報案紀錄單、119 救護紀錄各1 份在卷足佐（
    參他字卷第20頁，本院2 卷第29、35、54頁）。是移送機關
    已查悉被告肇事而派員到場處理，被告否認犯行，自不符合
    刑法第62條前段規定自首之要件，附此敘明。
四、本件被告因駕車過失因而肇事，致告訴人受普通傷害。核其
    所為，係犯刑法第284 條第1 項前段之過失傷害罪。被告並
    未取得小型汽車駕駛執照，當時名下無登記何種車輛；而其
    所駕自用小貨車，並非特種（拼裝）車輛，亦非三輪車（被
    告於66年間取得三輪車駕照，已於78年10月14日效期屆滿未
    換照），肇事時亦未懸掛車牌等情，有車籍查詢- 基本資料
    詳細畫面、交通部公路總局高雄區監理所98年11月23日高監
    駕字第0980056021號函、高雄縣政府警察局仁武分局98年11
    月23日高縣仁警交字第0980022872號號函及被告三輪貨車駕
    照、拼裝車輛使用證各1 份在卷可稽（參他字卷第20頁，本
    院2 卷第67、68、79正反頁）；是被告汽車駕駛人，無駕駛
    執照駕車因而致人受傷，依法應負刑責，依道路交通管理處
    罰條例第86條第1 項規定，應予加重其刑。被告本件行為時
    （97年12月27日）為滿80歲之人，依刑法第18條第3 項規定
    ，應予減輕其刑；其刑有加重、減輕之事由，應先加、後減
    之。爰審酌被告支線道車未讓幹線道車先行、轉彎車未讓直
    行車先行，過失程度較重，犯後飾詞否認，迄未與告訴人達
    成和解，固有不該；惟念及被告年齡已大，注意及反應能力
    較差，迫於經濟狀況，仍開車要赴田裡載物，告訴人就車禍
    之發生與有過失較輕，及其受傷程度等一切情狀，量處如主
    文所示之刑，並諭知如易科罰金之折算標準，以資懲儆。
據上論結，應依刑事訴訟法第299 條第1 項前段，道路交通管理
處罰條例第86條第1 項，刑法第284 條第1 項前段、第18條第3
項、第41條第1 項前段，刑法施行法第1 條之1 ，判決如主文。
本案經檢察官戊○○到庭執行職務。
中    華    民    國    98    年    12    月    11    日
                  交通法庭    法  官  李昆南
以上正本證明與原本無異。
如不服本判決應於收受送達後10日內向本院提出上訴書狀，並應
敘述具體理由；如未敘述上訴理由者，應於上訴期間屆滿後20日
內向本院補提理由書（均須按他造當事人之人數附繕本）「切勿
逕送上級法院」。
中    華    民    國    98    年    12    月    11    日
                              書記官  黃美玲
附錄本判決論罪之法條：
刑法284條第1項前段
因過失傷害人者，處6 月以下有期徒刑、拘役或500 元以下罰金
。


司法院資訊處製作；財團法人民間司法改革基金會備份。
